臺灣板橋地方法院交通事件裁定　　　　 96年度交聲字第616號
原處分機關　臺北市交通事件裁決所
受處分人即
異　議　人　甲○○
上列受處分人即異議人因違反道路交通管理處罰條例案件，對於
臺北市交通事件裁決所民國96年4 月12日所為之處分（北市裁二
字第裁22-AEV366570號），聲明異議，本院裁定如下：
    主  文
原處分撤銷。
甲○○汽車駕駛人，駕駛汽車經測試檢定酒精濃度超過規定標準
，吊扣其駕駛執照壹年，並應接受道路交通安全講習。
    理  由
一、按「汽車駕駛人，駕駛汽車經測試檢定酒精濃度超過規定標
    準者，處新臺幣一萬五千元以上六萬元以下罰鍰，並當場移
    置保管該汽車及吊扣其駕駛執照一年」，道路交通管理處罰
    條例第35條第1 項第1 款定有明文；且依同條例第24條第1
    項第2 款規定，有上開違規之行為者，並應接受道路交通安
    全講習。又依道路交通管理處罰條例第92條第1 項所授權訂
    定之道路交通安全規則第114 條第2 款之規定：「汽車駕駛
    人飲用酒類或其他類似物後其吐氣所含酒精濃度超過每公升
    0.25毫克或血液中酒精濃度超過百分之0.05以上者，不得駕
    車」，故駕駛汽車經測試檢定超過上開酒精濃度者，即屬超
    過酒精濃度規定標準，依首揭法律規定，當應予以處罰。
二、原處分機關認受處分人即異議人甲○○於民國96年2 月10日
    上午8 時29分許，在臺北市○○○路○段245 號前，酒後駕
    駛車牌號碼361-MN號營業小客車，為警測試其呼氣酒氣濃度
    高達每公升1.35毫克，涉有道路交通管理處罰條例第35條第
    1 項第1 款之違規，嗣經警攔截製單舉發後，爰依上開法律
    規定，於96年4 月12日以北市裁二字第裁22-AEV366570號裁
    罰異議人罰鍰新台幣（下同）4 萬9 千5 百元及吊扣駕駛執
    照1 年在案，此有臺北市政府警察局舉發違反道路交通管理
    事件通知單影本、原處分機關違反道路交通管理事件裁決書
    各1 份附卷可按。
三、聲明異議意旨略以：異議人以駕駛前揭計程車為業，且係晚
    班，自訂下班時間為早上6 點，案發當日早上異議人係前往
    環南市場找姊姊，當時大約是早上7 點多，所以根本不可能
    到市場之前會喝酒。異議人於案發當時係在車上喝酒，當時
    車輛根本都沒有動，此從警員說異議人形跡可疑和上前盤查
    等情，即足以證明異議人的前揭車輛係處於靜止不動的狀態
    下受到警員盤查。況異議人車輛停放之地點係在西藏路，與
    舉發通知單上所載的環河南路二段245 號前亦不相符，二個
    地點相差約140 公尺。爰聲明異議，請求撤銷上開裁決云云
    。
四、經查：
  (一)異議人於前揭時間經警測得其呼氣酒精濃度達每公升1.35毫
    克之事實，除有酒精濃度測定值表影本1 份在卷可稽外，並
    為異議人所不爭執，應堪認屬為真。又異議人固以前揭情詞
    置辯，否認其酒後當時有駕駛前揭車輛云云，惟查，證人即
    案發當時之現場值勤警員廖秀民到庭證稱：「（問：本件是
    否你承辦？當時情形？）是的。當天早上八點十四分左右，
    我和警員陳永祥分別騎機車在環河南路的環南市場周邊巡邏
    ，我們是在環河南路二段二四五號前發現異議人的車子，異
    議人的車子是倒車出來後直行，直行約十公尺之後即停住不
    動，但車子還在發動中，因為當時市場周邊人車很多，異議
    人車子停住後會阻礙通行，所以後面的車子都一直按喇叭，
    當時我不知道異議人是因為看到警察才停下來還是什麼原因
    ，但我當時是以為異議人的車子壞掉了，我就向前查看，我
    敲異議人車子的玻璃二次，第一次他沒有開，第二次他有開
    了，我聞到有酒味跑出來，我問他怎麼了，車子有問題嗎，
    他說沒有，我又問他你喝多少酒，他說他喝很多，我發現他
    的駕駛座旁邊有三瓶喝完的空啤酒罐，已經捏扁了，我問他
    為何停在這裏，他說他本來就停在這裏，他沒有動過，我另
    外一位同事陳永祥就拿酒測器來，我們請他出示證件，他當
    場也不出示，我們就測他的酒測值，因為超過標準，我們就
    將他帶回警局」、「（問：你是否確實有看到異議人將車子
    開出來後又停在路上的經過？）有」、「（問：當時你距離
    異議人多遠？）三十到五十公尺」、「（問：視力狀況？）
    正常」、「（問：當天天候狀況如何？）沒有下雨，視線良
    好」、「（問：異議人當時車子是逆向行駛嗎？）不是。他
    沒有逆向，他只是因為停在路上，導致交通阻塞，我們才會
    上前查看，並不是因為他逆向我們才去查看」、「（問：是
    否認識異議人？與異議人間有無嫌隙？）沒有看過異議人，
    不認識他，與異議人間沒有任何嫌隙」等語（參見本院96年
    6 月8 日訊問筆錄）。
  (二)審諸前揭證人所證乙節，並無不合常理或矛盾之處，其所為
    證詞業已清楚證述異議人當時確實係酒後駕駛前揭車輛，且
    該車輛停住不動之後，引擎仍在發動中，並未熄火，且該車
    輛因停住不動，業已影響環南市場週邊之交通，足見異議人
    確有在酒精濃度超過規定之標準後仍駕駛汽車之違規行為。
    再者，本院認為本件雖無違規錄影或照片等證據資料另為佐
    證，但案發當時之現場值勤警員亦不失為可資證明之證人身
    分，該警員既已到庭作證如上，其證詞尚屬合理，且衡諸該
    警員係依法執行公務，其與異議人並不認識，亦無任何嫌隙
    可言，該警員當不至甘冒涉犯偽證罪之風險，蓄意構陷異議
    人有此交通違規，故該警員上述之證言應可採信，當堪認定
    異議人確有上開之違規事實無訛。
五、按「一行為同時觸犯刑事法律及違反行政法上義務規定者，
    依刑事法律處罰之。但其行為應處以其他種類行政罰或得沒
    入之物而未經法院宣告沒收者，亦得裁處之」、「前項行為
    如經不起訴處分或為無罪、免訴、不受理、不付審理之裁判
    確定者，得依違反行政法上義務規定裁處之」，行政罰法第
    26條第1 項、第2 項分別定有明文。其立法意旨在於：一行
    為同時觸犯刑事法律及違反行政法上義務規定時，由於刑罰
    與行政罰同屬對不法行為之制裁，而刑罰之懲罰作用較強，
    故依刑事法律處罰，即足資警惕時，實無一事二罰再處行政
    罰之必要；且刑事法律處罰，由法院依法定程序為之，較符
    合正當法律程序，應予優先適用。但罰鍰以外之沒入或其他
    種類行政罰，因兼具維護公共秩序之作用，為達行政目的，
    行政機關仍得併予裁處。又上開所稱其他種類行政罰，乃係
    指罰鍰、沒入以外，依行政罰法第2 條所規定之裁罰性不利
    處分，包括限制或禁止行為之處分（如吊扣證照）、警告性
    處分（如講習）等等。經查，異議人本件除該當道路交通管
    理處罰條例第35條第1 項第1 款之違規外，亦同時涉有刑法
    第185 條之3 之醉態駕駛罪嫌；而異議人因其所涉之本件醉
    態駕駛罪嫌，已經臺灣臺北地方法院檢察署檢察官以96年度
    偵字第4276號向臺北地方法院聲請以簡易判決處刑，並由臺
    灣臺北地方法院以96年度北交簡字第946 號審理中之事實，
    此有臺灣高等法院被告前案紀錄表、本院電話紀錄查詢表各
    1 份在卷可稽，並經本院調閱上開偵審案卷查核無訛。因此
    ，揆諸上開法律規定，異議人所為之本件酒後駕車行為既同
    時涉犯刑事法律及違反行政法上義務規定，自應優先依刑事
    法律處罰，非有行政罰法第26條第2 項或道路交通管理處罰
    條例第35條第8 項（該項係規定：如刑事判決之罰金額低於
    罰鍰基準規定者，應再裁決繳納不足最低罰鍰之部分）所規
    定之事由，不得更對異議人處以行政罰性質之罰鍰處分；至
    於吊扣駕駛執照及接受道路交通安全講習部分，因屬行政罰
    法第2 條所規定之其他種類行政罰，依同法第26條第1 項但
    書規定，原處分機關仍得依法裁處，自不受前開優先適用刑
    事法律處罰之限制。
六、綜上所述，應堪認定異議人確有違規酒後駕車之情事，異議
    人前開所辯並無足取，原處分機關依首揭道路交通管理處罰
    條例第35條第1 項第1 款，裁處異議人罰鍰4 萬9 千5 百元
    及吊扣駕駛執照1 年，固非無據。惟異議人因同一酒後駕車
    行為，涉犯醉態駕駛罪嫌，自應優先依刑事法律處罰，非有
    行政罰法第26條第2 項或道路交通管理處罰條例第35條第8
    項所規定之事由，不得更對異議人處以行政罰性質之罰鍰處
    分，原處分機關仍對異議人裁處罰鍰4 萬9 千5 百元，於法
    自有未合；再者，依道路交通管理處罰條例第24條第1 項第
    2 款規定，異議人違規酒後駕車，並應接受道路交通安全講
    習，然原處分機關竟漏未裁處，於法亦有未洽。故異議人執
    詞聲明異議，固無理由，但原處分既有上開可議之處，仍應
    由本院將原處分撤銷，並改諭知如主文所示之裁罰。至日後
    倘有行政罰法第26條第2 項或道路交通管理處罰條例第35條
    第8 項所規定之事由發生，原處分機關自得更對異議人處以
    行政罰性質之罰鍰處分，其理自不待言。又本院所為之撤銷
    改判，雖增加原處分所無之「接受道路交通安全講習」之警
    告性處分，但此係因原處分適用法條有所不當所致，故本件
    雖係由異議人所提之聲明異議，亦無不利益變更禁止原則之
    適用（參照刑事訴訟法第370 條），併予敘明。
七、結論：依道路交通管理處罰條例第87條第2 項、道路交通案
    件處理辦法第20條前段，裁定如主文。
中　　華　　民　　國　　96　　年　　6 　　月　　20　　日
                  交通法庭      法　官　陳信旗
以上正本證明與原本無異。
如不服本裁定，應於送達後5 日內向本院提出抗告狀。
　　　　　　　　　　　　　　　　書記官　陳昭綾
中　　華　　民　　國　　96　　年　　6 　　月　　21　　日
